【裁判字號】    99,台上,5408
【裁判日期】    990826
【裁判案由】    搶奪
【裁判全文】
最高法院刑事判決            九十九年度台上字第五四０八號
上  訴  人  甲○○
上列上訴人因搶奪案件，不服台灣高等法院中華民國九十七年九
月十二日第二審判決（九十七年度上訴字第三０五三號，起訴案
號：台灣桃園地方法院檢察署九十六年度偵字第三０八一四號、
九十七年度偵字第一００二、四二九七號），提起上訴，本院判
決如下：
    主  文
上訴駁回。
    理  由
按刑事訴訟法第三百七十七條規定，上訴於第三審法院，非以判
決違背法令為理由，不得為之。是提起第三審上訴，應以原判決
違背法令為理由，係屬法定要件。如果上訴理由書狀並未依據卷
內訴訟資料，具體指摘原判決不適用何種法則或如何適用不當，
或所指摘原判決違法情事，顯與法律規定得為第三審上訴理由之
違法情形，不相適合時，均應認其上訴為違背法律上之程式，予
以駁回。上訴人甲○○上訴意旨略謂：被害人石文珊在偵查中，
雖指稱：「確定有二人搶我皮包，一人邊跑邊將我包包東西丟出
來，另一同夥就撿我東西」；嗣在第一審審理時，已供明：伊當
時祇顧著追許吾信（按已經判刑確定），沒看到（上訴人撿拾許
吾信丟出來的東西），並謂撿東西一節，實係聽聞自見義勇為之
路人陳保宗等語，足見屬於傳聞證據，是否可採，已有疑問；另
據陳保宗供稱：伊雖有看見上訴人在現場，但「不知在做什麼」
，祇知「拿皮包給我的女子說楊員（按指上訴人）也有在問皮包
的事情」等語，自亦不足憑為認定上訴人犯罪之依據。原審竟然
悉予採用，卻不充分說明其如何形成心證之理由，顯有判決理由
不備之違法云云。惟查：證據之取捨、證明力之判斷及事實之認
定，俱屬事實審法院自由裁量判斷之職權，此項職權之行使，倘
不違背客觀存在之經驗法則或論理法則，即無違法可言，觀諸刑
事訴訟法第一百五十五條第一項規定自明。原判決主要係依憑共
同正犯許吾信迭在警詢及偵查中，供承：在動手行搶前，先告知
上訴人下手對象係「獨自坐在店外之女子」，並要求上訴人稍後
會合接應，上訴人在許吾信動手後，確有騎機車過來，見許吾信
遭路人毆打，尚拿器物幫助許吾信，終因對方人多而放棄自己逃
逸，先前係認為警方可能無法查出上訴人，乃未供出上訴人姓名
，後因警方已查明，故坦供一切；證人陳保宗在偵查及第一審審
判中，供證：伊在超商前，聞一女子大喊搶劫，乃幫忙追捕，下
手者即許吾信要跳上前來接應之同夥機車未成，伊將下手者制伏
在地，騎車者罵伊「你他媽的管太多」，並取出一把刀從正面向
伊頭部揮砍，伊後退，騎車者未追，因近距離接觸，騎車者又未
戴安全帽，故可指認出上訴人即係該騎車者，現場且有上訴人遺
留之刀鞘扣案；石文珊證述：伊遭許吾信搶皮包，許吾信邊跑邊
丟皮包內之東西（冀伊撿拾、利逃），幸有陳保宗幫忙追躡，將
之制伏在地，上訴人卻騎機車前來接應，並持刀揮舞各等語之證
言；上訴人在便利商店內和許吾信交頭接耳說悄悄話、許吾信旋
出店搶奪石文珊置放休桌上皮包奔逃而去之現場監視錄影翻拍
照片；檢察官勘驗該錄影光碟之筆錄；陳保宗手繪當日所見騎機
車者所持刀器形狀恰與扣案刀鞘合之圖形；扣案之刀鞘一個；
石文珊立具之贓物認領保管單等證據資料，乃認定上訴人確有如
原判決事實欄所載之犯行，因而撤銷第一審關於上訴人部分之不
當無罪判決，改判論處上訴人以共同犯搶奪罪刑。對於上訴人僅
承認和許吾信一同去便利商店，後見許吾信遭人制壓在地，伊騎
機車過來持物責問陳保宗、石文珊等人，而矢口否認犯罪，所為
許吾信在店內係說不買東西，並非交談搶奪、接應，無犯意聯絡
、行為分擔云云之辯解，如何係飾卸之詞，不足採信，亦據卷內
訴訟資料予以指駁、說明。復指出上訴人所持者，乃適合上揭刀
鞘之尖銳刀器，絕非上訴人所言之鈍形活動扳手；然此情尚未使
陳保宗達於難以抗拒之程度，故變更檢察官所引之準強盜重罪名
起訴法條。所為之事實認定及得心證理由，俱有卷內各證據資料
可稽，自形式上觀察，並不違背客觀存在之經驗法則或論理法則
。上訴意旨置原判決已明白論斷之事項於不顧，就屬原審採證認
事職權之適法行使，任予割裂觀察、指摘為違法，殊難認為已具
備合法上訴第三審之形式要件。依上說明，應認其上訴為違背法
律上之程式，予以駁回。
據上論結，應依刑事訴訟法第三百九十五條前段，判決如主文。
中    華    民    國  九十九  年    八    月  二十六  日
                      最高法院刑事第十庭
                          審判長法官  花  滿  堂
                                法官  黃  正  興
                                法官  陳  東  誥
                                法官  林  錦  芳
                                法官  洪  昌  宏
本件正本證明與原本無異
                                      書  記  官
中    華    民    國  九十九  年    八    月   三十   日
                                                     ｍ

司法院資訊處製作；財團法人民間司法改革基金會備份。
